臺灣板橋地方法院刑事判決　　　　　　　　　　　　　九十年度易字第四二三號
　　公　訴　人　臺灣板橋地方法院檢察署檢察官
　　被　　　告　戊○○
右列被告因竊盜等案件，經檢察官提起公訴（九十年度偵緝字第一一三號、九十年度
偵字第一八五一０號），本院判決如左：
    主  文
戊○○共同意圖為自己不法之所有，以詐術使人將本人之物交付，處有期徒刑伍月，
如易科罰金以參佰元折算壹日。又連續竊盜，處有期徒刑陸月，如易科罰金以參佰元
折算壹日；鑰匙壹支沒收。應執行有期徒刑玖月，如易科罰金以參佰元折算壹日；鑰
匙壹支沒收。
    事  實
一、戊○○受僱於綽號「阿川」年籍不詳之陳姓成年男子，共同基於意圖為自己不法
    所有之犯意聯絡，先由戊○○於民國八十八年八月二十一日向中興商業銀行蘆洲
    分行申請開立支票存款戶請領支票（帳號：000000000000號），並
    在綽號「阿川」者所虛設「勒義興業股份有限公司」（以下簡稱勒義公司）位於
    台北縣五股鄉○○路四號處所，負責接聽電話應付銀行人員之查詢，綽號「阿川
    」者每月支付戊○○新台幣（下同）二萬三千元作為報酬，戊○○、綽號「阿川
    」均明知無支付貨款之意願，竟於八十九年五月十一日，由綽號「阿川」者自稱
    係勒義公司之經理「簡吉雄」，佯以勒義公司之名義，先以電話向峰內有限公司
    （以下簡稱峰內公司）之負責人丙○○洽談，再於八十九年五月十二日以傳真訂
    購單方式訂購價值十八萬四千三百元之電表零件一千個，致丙○○陷於錯誤，依
    約於八十九年五月二十六日，委由「九六快遞」（由峰內公司員工劉延修隨車押
    貨）將所訂購之電表零件貨物送至指定之台北縣五股鄉○○路四號一樓交貨，並
    由該自稱「簡吉雄」之綽號「阿川」者當場交付支票一紙（發票人為戊○○、背
    書人為勒義公司、發票日八十九年五月二十七日、面額十九萬三千五百十五元〔
    其中另含稅九千二百十五元〕、付款人為中興商業銀行蘆洲分行、票號ＡＪＴ0
    000000號）以為貨款之支付，詎屆期該支票經提示竟遭退票，戊○○與自
    稱「簡吉雄」之綽號「阿川」者均逃逸無，勒義公司上址亦已人去樓空，丙○○始知受騙。
二、戊○○基於意圖為自己不法所有之概括犯意，而為下列之行為：
  (1)於九十年十月二十二日下午四時許，在台北縣林口鄉竹林山寺前，打破停放在該
    處乙○○與友人駕駛之車號五Ｎ－八七八一號自小客車車窗（毀損部分未據告訴
    ），竊取乙○○所有、置於車內之手提包一個（內有國民身分證、汽機車駕照、
    健保卡及台灣企銀卡號00000000000之提款卡各一張、現金四千元）
    。
  (2)於九十年十月二十六日晚上九時四十五分許，搭乘三重客運，在林口鄉醒吾商專
    前，見從該站上車丁○○站乘車上，趁其未注意之際，竊取丁○○長褲內之皮包
    一只（內有公車月票及國民身分證各一張、現金一百多元）。
  (3)於九十年十月二十九日上午九時許，在桃園縣龜山鄉○○○路三十四巷十四弄二
    號前，見巫佳蓉所有之車號ＮＫＢ－六七五號重型機車停放該處，以其所有之機
    車鑰匙一支，發動該機車騎走之方式，而竊取之，得手後，供己騎用。嗣於九十
    年十月三十一日十四時許，戊○○騎乘前開竊得機車在林口鄉南勢村重劃區為警
    當場查獲，並扣得其所有供竊取該機車有用之機車鑰匙一支。
三、案經台北縣警察局新莊分局、蘆洲分局報請台灣板橋地方法院檢察署檢察官偵查
    起訴。
    理  由
一、詐欺部分：
    被告如事實欄一所示詐欺犯行部分，業據被告戊○○於本院審理時坦承不諱，核
    與被害人峰內公司負責人丙○○指訴被害之情節相符，並有綽號「阿川」者出示
    之「簡吉雄」名片一紙、勒義公司之訂購單傳真影本一紙、峰內公司之出貨單及
    發票影本各一紙、「九六快遞」服務簽單Ｂ組二紙、中興銀行蘆洲分行九十年十
    月二十九日（九十）興銀蘆字第０八一號函暨所附附件即戊○○支票開戶資料（
    含支票存款戶申請暨約定書、中興商業銀行各項業務個人資料蒐集、電腦處理及
    利用同意書、第三類支票存款戶票據徵信開戶電腦查詢簡覆單、戊○○身分證正
    反面影本）及退票支票暨退票理由單各一紙等在卷可資佐證。事證明確，被告此
    部分犯行，堪以認定。
二、竊盜部分：
    訊據被告戊○○固坦承於事實欄二(3)所示之時、地，騎乘被害人巫佳蓉遭竊之車
    號ＮＫＢ－六七五號重型機車，並持有乙○○失竊之台灣企銀卡號000000
    00000提款卡及被害人丁○○失竊之國民身分證為警查獲等情不諱，惟矢口
    否認有何竊盜犯行，辯稱：丁○○之國民身分證係在九十年十月二十九日上午十
    點多撿到，乙○○之提款卡是同日下午二、三點撿到，二者都是在林口長庚醫院
    後門之電話亭撿到的，車號ＮＫＢ－六七五號重型機車是伊於九十年十月二十九
    日上午七、八點，在長庚醫院土地公廟向綽號「芭樂」之朋友借用，伊並無竊盜
    云云。經查：
（一）右揭事實欄二(1)、(2)所示竊盜犯行部分：
    １如事實欄二(1)所示之台灣企銀卡號00000000000之提款卡，為被害
      人乙○○所有，於九十年十月二十二日下午四時許在台北縣林口鄉竹林山寺前
      失竊；如事實欄二(2)所示之丁○○所有之國民身分證，則係丁○○於同年月二
      十六日晚上九時四十五分許，在醒吾商專前搭乘三重客運失竊等情，業據被害
      人乙○○、丁○○於警訊中供陳綦詳，並有贓物認領保管單二紙附卷可參。
    ２被告雖辯稱身分證及金融卡均係撿拾得來，然查，被告於警訊中供稱：「（問
      ：你於何時、何地拾獲身分證和提款卡？）我在九十年十月二十九日上午七時
      許在長庚醫院門口拾獲。」（見九十年度偵字第一八五一０號偵查卷第七頁背
      面）；其於偵查中供稱：「身分證是十一月（應是十月之誤）二十七日、二十
      八日撿到的，不過是早上在醫院後門撿到，金融卡是同一天的下午撿到的，在
      林口長庚醫院電話亭處撿到的，我是二十九日去看病。」（見前揭偵查卷第五
      十頁背面）；嗣於本院訊問時供稱：「證件、金融卡是我撿到的，在長庚醫院
      後門的電話亭那裡撿到的，上午先撿到身分證，然後在下午二、三點再撿到金
      融卡。」（見本院九十一年二月二十五日訊問筆錄）等語，被告前後所稱拾得
      身分證及金融卡之時間、地點均不一；況不論醫院之門口或公用電話亭，均為
      不特定人出入頻繁之場所，且該金融卡及身分證分別為被害人乙○○、丁○○
      在不同時地所遺失，何以恰為被告在同一地點，且於同一日之上、下午分別撿
      拾得到？足見被告所辯，顯然不符常情，應係卸責之詞，不足採信。
（二）右揭事實欄二(3)所示竊盜部分：
    １前揭牌照號碼ＮＫＢ－六七五號重型機車係甲○○所有，於九十年十月二十九
      日上午九時許，在桃園縣龜山鄉○○○路三四巷十四弄二號前失竊一節，業據
      被害人甲○○於警訊中供述甚詳，並有贓物認領保管單、台北縣警察局車輛車
      牌尋獲電腦輸入單影本及車輛車牌失竊作業－查獲車輛認可資料各一紙在卷可
      參。
    ２被告雖辯稱機車係向綽號「笆樂」之朋友借用，惟查，被告於警訊中供稱：「
      我是在長庚醫院後面的停車場，由一個叫芭啦的男子拿給鑰匙後，並由我在九
      十年十月二十九日二十時取得該部失竊之重機車：：」、而於偵查中又供稱：
      「車是芭樂在二十九日晚上於長庚醫院附近的土地公廟借我的。」、「（問：
      借時有無看行照或問車子來源？）都沒有，他只是交鑰匙給我。」、「（問：
      之前有無看過芭樂騎乘該車？）有，我和芭樂認識半個多月，在十一月（亦是
      十月之誤）二十三、二十四日就看過他在騎。」等語（分見九十年度偵字第一
      八五０號偵查卷第十頁背面、第五十頁背面、第五十一頁）；被告嗣於本院訊
      問時供稱：「機車我是在十月二十九日上午七、八點在長庚醫院土地公廟那邊
      ，向（芭樂）借的，芭樂真名及地址我也不知道，最近我也找不到他，只知道
      他住宜蘭。」（見本院九十年二月二十五日訊問筆錄）等語。由上觀之，被告
      前後所供借用該機車之時間、地點，已見不一，且被害人巫佳蓉所有之車號Ｎ
      ＫＢ－六七五號重型機車，係於九十年十月二十九日上午九時許，在桃園縣龜
      山鄉○○○路三四巷十四弄二號前失竊，失竊前均為被害人所騎乘使用，則被
      告何以能於該機車遭竊前之同年月二十三、二十四日即見綽號「芭樂」者騎用
      ？且參以被告於本院所供其向綽號「芭樂」者借用該機車之時間「九十年十月
      二十九日上午七、八點」，被害人之機車尚未遭竊，則被告又何以能向綽號「
      芭樂」借用？足證被告前開所辯該機車係向綽號「芭樂」者借用乙節，與事實
      不合，而綽號「芭樂」者應為被告所虛構，且益徵扣案之機車鑰匙一支，係被
      告所有供竊取該機車所用之物甚明，被告此部分犯行，亦堪認定。
（三）綜上所述，被告前開所辯，均不足採，事證明確，被告如事實欄二(1)、(2)、(3)
      所示三次竊盜犯行，均堪以認定。
三、核被告戊○○如事實欄一之所為，係犯刑法第三百三十九條第一項之詐欺罪；被
    告如事實欄二(1)、(2)、(3)之所為，均係犯刑法第三百二十條第一項之竊盜罪。被
    告於事實欄一之詐欺罪，與綽號「阿川」之陳姓成年男子間，有犯意之聯絡及行
    為分擔，皆為共同正犯。被告如事實欄二(1)、(2)、(3)先後三次竊盜犯行，時間緊
    接，犯罪構成要件相同，顯係基於概括犯意為之，為連續犯，依刑法第五十六條
    之規定論以一罪，並加重其刑。被告所犯前開詐欺及竊盜二罪，犯意各別、行為
    不同，罪名互異，應予分論併罰。爰審酌被告犯罪之動機、目的、手段、所生危
    害及犯罪後態度等一切情狀，分別量處如主文所示之刑。被告所為如事實欄一所
    示詐欺行為後，刑法第四十一條業於九十年一月四日經立法院修正通過，並經總
    統於同年月十日公布，而於同年月十二日生效施行，其修正條文為：「犯最重本
    刑為五年以下有期徒刑以下之刑之罪，而受六個月以下有期徒刑或拘役之宣告，
    因身體、教育、職業、家庭之關係或其他正當事由，執行顯有困難者，得以一元
    以上三元以下折算一日，易科罰金。但確因不執行所宣告之刑，難收矯正之效，
    或難以維持法秩序者，不在此限。」「併合處罰之數罪，均有前項情形，其應執
    行之刑逾六月者，亦同」，核與修正前刑法第四十一條相較，修正後條文顯較有
    利於被告，故本件既符合修正後刑法第四十一條第一項之情形，自應依刑法第二
    條第一項前段規定，依修正後刑法第四十一條第一項規定諭知易科罰金之折算標
    準；被告所為如事實欄二所示竊盜行為，均在前開法條修正之後，不生比較適用
    之問題，逕依刑法第四十一條第一項規定諭知易科罰金之折算標準。並定其應執
    行之刑，以資懲儆。
四、扣案之機車鑰匙壹支，為被告所有，且係供犯前開事實欄二(3)所示竊取機車所用
    之物，業見前述，應依刑法第三十八條第一項第二款之規定宣告沒收。
據上論斷，應依刑事訴訟法第二百九十九條第一項前段，刑法第二條第一項前段、第
二十八條、第五十六條、第三百三十九條第一項、第三百二十條第一項、第五十一條
第五款、第四十一條第一項、第三十八條第一項第二款，罰金罰鍰提高標準條例第一
條前段、第二條，判決如主文。
本案經檢察官張慶林到庭執行職務。
中      華      民      國      九十一      年      四      月    十    日
                                    臺灣板橋地方法院刑事第四庭
                                        法  官  劉  大  衛
右正本證明與原本無異。
如不服本判決，應於判決送達後十日內，向本院提出上訴狀。
                                        書記官  蕭  興  南
中      華      民      國      九十一  年      四      月      十九    日
附錄本案論罪科刑法條
刑法第三百三十九條
意圖為自己或第三人不法之所有，以詐術使人將本人或第三人之物交付者，處五年以
下有期徒刑、拘役或科或併科一千元以下罰金。
以前項方法得財產上不法之利益或使第三人得之者，亦同。
前二項之未遂犯罰之。
刑法第三百二十條
意圖為自己或第三人不法之所有，而竊取他人之動產者，為竊盜罪，處五年以下有期
徒刑、拘役或五百元以下罰金。意圖為自己或第三人不法之利益，而竊佔他人之不動
產者，依前項之規定處斷。
前二項之未遂犯罰之。
